【裁判字號】    89,上易,603
【裁判日期】    890831
【裁判案由】    傷害等
【裁判全文】
臺灣高等法院臺中分院刑事判決                    八十九年度上易字第六○三號
    上  訴  人
    即  被  告  丁○○
右上訴人因傷害等案件，不服臺灣苗栗地方法院八十九年度易字第六三九號中華民國
八十九年一月二十一日第一審判決（起訴案號：臺灣苗栗地方法院檢察署八十八年度
偵字第四八三號），提起上訴，本院判決如左：
      主  文
原判決撤銷。
丁○○傷害人之身體，處罰金肆仟元，如易服勞役以參佰元折算壹日。
被訴恐嚇危害安全罪部分無罪。
      事  實
一、丁○○因平日與其夫乙○○感情不睦，時而爭吵，與其婆婆丙○○○亦因彼此互
    信不足、溝通不良，造成婆媳間素有間隙，民國（下同）八十八年五月八日母親
    節前一天，丁○○因細故與其夫復發生激烈爭執，乃憤而離開乙○○位於苗栗縣
    頭份鎮民族里民族二○五號之住處，而隻身前往台北工作，八十八年八月二十二
    日下午三時左右，丁○○返回苗栗住處，鍾滿妹即以電話通知其女婿戊○○稱丁○○在家中，迨戊○○到達後，見丁○○以電話與其友人交談，即怒責丁○○：
    妳打電話給誰？誰叫妳打的！雙方因此發生爭執、進而傷害之故意而互毆，致戊○○因此受有右手一Ｘ二公分擦傷、頭部破皮傷一Ｘ二公分、右嘴角破皮傷、左
    手擦傷一Ｘ一公分等傷害。
二、案經戊○○訴請臺灣苗栗地方法院檢察署檢察官偵查起訴。
      理  由
一、訊之被告丁○○（以下簡稱被告）對於在右開時、地與戊○○發生爭執一事固供
    認不諱，但否認有何傷害戊○○之犯行，辯稱：伊當時是因戊○○先出手打被告
    頭、胸部，伊不得始還手，當時是為了自衛，並非故意傷害云云，但查被告於前
    開時、地，因使用電話，遭制止不聽，遂與告訴人發生肢體衝突，毆傷被害人戊○○之情事，業據被害人戊○○指述甚詳（參告訴人刑事告訴狀），並有診斷證
    明書一份，被告於原審復坦承：曾與戊○○互相爭執而拉址，可見渠二人當時確
    有毆打、傷害對方，其辯稱：當初係出於防衛之意始出手，尚難遽予採信，此部
    分罪證明確，被告犯行堪予認定。
二、核被告此部分之所為，係犯刑法第二百七十七條第一項傷害罪，原審予以論罪科
    刑，固非無見，但疏未審酌被告及告訴人雙方傷勢之輕重、告訴人戊○○毆打被
    告致其受有左眼瞼瘀青、左頸部皮下瘀青、臉部、頸部、兩前臂及手掌多處點狀
    擦傷等傷害，因而，告訴人於原審法院八十八年度易字第六三號被訴傷害乙案，
    被判處拘役二十日，此判決附於偵卷第六十九頁，事發原因係因對方無理限制其
    使用電話，遽行判處被告拘役三十日尚嫌失諸過重，上訴人意旨空言否認傷害犯
    行固屬無據，但原判決關於此部分既有可議之處，自應由本院就此部分予以撤銷
    ，爰審酌被告素行良好，因長期婚姻生活之不美滿，造成與夫家之關係漸行漸遠
    ，復因雙方缺乏溝通及互動，而使得彼此關係更加惡化，造成傷害，其本身亦同
    為婚姻之受害者，初非惡性重大，且告訴人傷勢輕微、再由被告主動返回夫家，
    顯示其仍改善雙方關係及婚姻生活之意願，犯後態度等一切情狀量處如主文第二
    項所示之刑，並諭知罰金易服勞役之折算標準，以資懲儆。
三、被告無罪部分：
  (一)公訴意旨略以：丁○○因與其夫感情不睦，遂遷怒於其婆婆丙○○○，詎其不知
    恪盡孝道，竟基於恐嚇之概括犯意，自民國八十七年四、五月間某日起至同年八
    月二十二日某時止，在苗栗縣頭份鎮民族里四鄰民族二０五號住所，連續於夫妻
    發生爭執後，即對丙○○○恐嚇稱：將趁家人不在時予以殺害等語，前後計達十
    餘次，使丙○○○心生畏怖，致生危害於安全，因認其此部分涉有刑法第三百零
    五條恐嚇之罪嫌云云。惟查訊之被告始終否認有何右開犯行，辯稱：伊於夫妻吵
    架，縱有說氣話，亦是與其夫間之問題，伊並未恐嚇其婆婆，且被害人丙○○○
    所言之恐嚇時間，伊均在台北上班，不可能特別請假特別恐嚇其婆婆，被告之所
    以回夫家，純係心繫幼兒，難捨親情，始回苗栗，被害人所稱被告恐嚇伊之時間
    ，前後供述不一，更足證明所謂之恐嚇云云，無非被害人因氣憤被害人而為誇大
    之指述，與事實不合等語。
  (二)經查告訴人丙○○○就被告於何時如何恐嚇之經過，於偵查中先稱：八十七年六
    、七月間開始恐嚇，當時有女兒、女婿在場（偵卷第三十七頁反面），於原審則
    翻異前供改稱：從八十七年三、四月開始，六、七月也有恐嚇；其女林愛貞於八
    十八年二月二十五日偵訊時固稱：八十七年六、七月間聽到被告對我媽說要殺她
    ，但其夫婿即戊○○則稱：八十六年一、二月間左右在我岳母家，被告夫妻吵完
    架，我岳母在哭，被告從房間出來說要趁你兒子、女兒不在殺死我岳母（偵查卷
    第二十七頁）；苟被害人丙○○○前開所言非虛、何以在場之林愛貞、戊○○夫
    婦二人所供之恐嚇時間相隔幾達半年之久，令人費解，更甚者，林愛貞、戊○○
    夫婦既在場見聞，何以未對被告加以口頭勸戒或斥責，且恐嚇無人在場時，將對
    丙○○○不利，已使林鍾鍾滿妹之生命安全遭受急迫之危險性，何以未見丙○○○之家人報警處理，反而一再容忍並任由其發生，與常情更有未合，而戊○○當
    時正因與被告互毆，遭被告提起刑事追訴中，彼此已有心結及不滿，其與其妻林
    愛貞二人供詞之真實性如何，非無疑處，復查：另一證人即被告之夫乙○○於八
    十八年四月二十二日偵查中供稱：伊有聽到被告恐嚇其母親，在此二、三年內都
    有；於本院八十九年七月二十五日調查時稱：被告離家後陸續均有恐嚇伊母親；
    但被害人丙○○○於偵查時已坦稱：被告恐嚇伊時，乙○○不在場（偵查卷第二
    十一頁），是乙○○既不在場，又何以能見聞其事，丙○○○於本院調查時既稱
    ：被告離家出走後即未再向伊恐嚇，乙○○又何能憑空看到其妻恐嚇其母？再由
    證人宋相田於八十八年二月二十五日偵查時就檢察官訊問：葉女是否常與丙○○○爭吵？答稱：是；她講這些話都是夫妻吵架時？稱：應該是；她講完後，你岳
    母反應如何？很生氣，我們就安慰她；由其前開供詞內容可知：被告長年與其婆
    婆失和，致常有口角發生，丙○○○於本院調查時復稱：被告恐嚇她，在場之人
    均未作任何表示，果爾，被告於盛氣下，如出言威脅、恫嚇，斯時既另有丙○○○之女兒、女婿等人在場，被害人丙○○○復非常生氣與之對罵，依當時情形，
    足知雙方因在極度氣憤，造成情緒失控而彼此均有出言不遜，是難認被告有何恐
    嚇之主觀犯意，否則被害人之親友焉有可能毫無反應，而僅一味安慰丙○○○？
    從而本件告訴人丙○○○之指述既前後不一，其時間及在場之人，歷次供詞均不
    同，與證人之供詞更互有出入，而證人之證詞在時間點上復有歧異，自難以據此
    瑕疵、矛盾之指述及供證，採為被告有恐嚇之不利認定，此外復查無其他積極事
    證證明被告有恐嚇之不法犯行，其罪嫌尚有不足，原審遽予論罪科刑，尚有違誤
    ，上訴意旨指摘原判決此部分不當，核非無據，爰由本院將原判決此部分亦予以
    撤銷，另諭知被告就此被訴部分無罪之判決。
據上論結，應依刑事訴訟法第三百六十九條第一項前段、第三百六十四條、第二百九
十九條第一項前段、第三百零一條第一項前段，刑法第二百七十七條第一項、第四十
二條第二項，罰金罰鍰提高標準條例第一條前段、第二條，判決如主文。
本案經檢察官甲○○到庭執行職務。
中      華      民      國    八十九    年     八     月   三十一       日
                                  臺灣高等法院臺中分院刑事第七庭
                                        審判長法  官  林  榮  龍
                                              法  官  江  錫  麟
                                              法  官  謝  說  容
右正本證明與原本無異。
不得上訴。
                                              書記官  黃  薰  慧
中      華      民      國    八十九    年      九    月      一        日
                                                                        Ｉ


司法院資訊處製作；財團法人民間司法改革基金會備份。
